【裁判字號】    97,交上易,460
【裁判日期】    970815
【裁判案由】    過失傷害
【裁判全文】
臺灣高等法院臺南分院刑事判決        97年度交上易字第460號
上  訴  人  臺灣雲林地方法院檢察署檢察官
上  訴  人
即  被  告  乙○○
上列上訴人因被告過失傷害案件，不服臺灣雲林地方法院97年度
交易字第48號中華民國97年6月18日第一審判決（起訴案號：臺
灣雲林地方法院檢察署96年度偵字第3957號），提起上訴，本院
判決如下：
    主  文
上訴駁回。
    理  由
一、檢察官上訴意旨略以：茲據告訴人具狀請求上訴，略以：
(一)、從卷內資料已足認被告乙○○有闖紅燈之違規：證人鄭信男
    於警詢、偵查乃至原審法院之具結陳述，均明確證稱其行車
    方向當時為綠燈，準此，其當時係在等候告訴人甲○○機車
    通過，加上被告乙○○車子在出來，擋住其轉彎路線，此說
    法並無不合常理。再者，當時甲○○機車亦正在行進之中，
    就常理而言，不可能鄭信男、甲○○同時闖紅燈。
(二)、證人林崑義之說詞不實在：證人林崑義於原審之證述，明顯
    與其之前之陳述不一致，且違反常理，觀證人林崑義之證述
    ，可知其所言不實在，且證人林崑義與被告原本相識，證人
    之所以說謊，應可推論是在幫被告掩飾闖紅燈之違規。
(三)、就刑度部分，告訴人認為量刑過輕：被告自始否認與告訴人
    發生碰撞，亦且否認有過失，亦始終拒絕賠償，犯後態度不
    佳。告訴人所受傷害相當嚴重，雖未達重傷之程度，惟腦部
    受創，已無法從事裝潢木工工作，記憶力亦嚴重受影響，生
    活起居在在須人幫忙，因此原判決量刑上確屬過輕。經核尚
    非顯無理由云云。
二、被告上訴意旨略以：
(一)、依證人林義崑所證其先經過時見得被告停等紅燈時非首車，
    前方另有停等之車輛，嗣後返回由後方見被告之車將啟動，
    其經過牌樓約一、二公尺，亦即相當於一、二秒間，有察見
    被告方向號誌為綠燈等情；再依卷附案發當日之道路交通事
    故談話紀錄所載，其在後方見得被告之車停止未前，該方向
    是綠燈等語；先後互符，依其明確觀察之情，所述至堪。又
    其雖稱未目擊本件事故之發生，惟該情本非依其所在位置可
    以得見，然仍無礙其對於被告方向為綠燈之證述可信度。另
    所稱由後方接近被告車之途中，有一牌樓阻其對號誌之觀察
    ，然依其前揭所證再前行歷約一、二公尺後視線即可察見之
    情，已經證明釋疑，亦確與現場視線路況相符，無可質疑其
    觀察之正確性。詎原審僅憑林義崑所證其中：「未見本件事
    故之發生、要經過牌樓才會看到燈號」一、二之語，全盤推
    翻所證，遽認無從依此確證被告是屬綠燈，顯以偏概全，採
    證論述失據，尚不足取。
(二)、本案被告確係遵守號誌通行，則被害人闖紅燈肇事之責任在
    己，被告並無過失可言，原審判決，係有違誤，應予撤銷，
    請改判無罪云云。
三、按刑事訴訟法第三百六十一條、第三百六十七條規定，不服
    地方法院之第一審判決而上訴者，應提出上訴書狀，並敘述
    具體理由，為上訴必備之程式；其所提出之書狀未敘述上訴
    理由，或僅曾以言詞陳述上訴理由者，均應於上訴期間屆滿
    後二十日內補提理由書於第一審法院。第一審法院經形式審
    查，認逾期未補提上訴理由者，應定期間先命補正；逾期未
    補正者，為上訴不合法律上之程式，應以裁定駁回。倘已提
    出上訴理由，但所提非屬具體理由者，則由第二審法院以上
    訴不合法律上之程式，判決駁回。而所謂「具體理由」，必
    依據卷內既有訴訟資料或提出新事證，指摘或表明第一審判
    決有何採證認事、用法或量刑等足以影響判決本旨之不當或
    違法，而構成應予撤銷之具體事由，始克當之（例如：依憑
    證據法則具體指出所採證據何以不具證據能力，或依憑卷證
    資料，明確指出所為證據證明力之判斷如何違背經驗、論理
    法則）；倘僅泛言原判決認定事實錯誤、違背法令、量刑失
    之過重或輕縱，而未依上揭意旨指出具體事由，或形式上雖
    已指出具體事由，然該事由縱使屬實，亦不足以認為原判決
    有何不當或違法者（例如：對不具有調查必要性之證據，法
    院未依聲請調查亦未說明理由，或援用證據不當，但除去該
    證據仍應為同一事實之認定），皆難謂係具體理由，俾與第
    二審上訴制度旨在請求第二審法院撤銷、變更第一審不當或
    違法之判決，以實現個案救濟之立法目的相契合，並節制濫
    行上訴（最高法院九十七年度台上字第八九二號判決參照）
    。
四、經查：
(一)、檢察官上訴意旨稱從卷內資料已足認被告有闖紅燈之違規行
    為、證人林崑義說詞不實在，原審量刑過輕云云。惟查，原
    審判決理由欄二、(六)已載述：「依檢察官起訴書所載，並未
    認定被告是否有闖紅燈……，由證人林義崑證述，亦無從確
    證本件交通事故發生時林頭路為綠燈、成功路為紅燈，被告
    沒有搶紅燈之事實。被告與被害人又各執一詞，車輛事故鑑
    定委員會函亦認本案涉及號誌問題，未便鑑定，故被告究竟
    有無闖紅燈在客觀上已無從辨明，本院亦不以此作為認定被
    告有無過失責任之依據。」等語，是以，檢察官上訴意旨所
    稱，非依據卷內既有資料所為之指摘。至有關原審量刑部分
    ，經查，本件被告係自首，又被告並無前科，素行良好，於
    本件之過失情節尚非甚重，被害人所受之傷害程度，及被告
    與被害人尚未達成和解等一切情狀，量處拘役十五日，並諭
    知易科罰金之折算標準，可認已就刑法第五十七條有關量刑
    事項已充分審酌。從而檢察官上訴僅以據告訴人所稱被告自
    始否認與告訴人發生碰撞，亦且否認有過失，始終拒絕賠償
    ，犯後態度不佳，告訴人受傷後已無法從事原裝潢木工工作
    等理由提起上訴，亦非依據卷內既有資料或提出新事證，指
    摘或表明第一審判決有何採證認事、用法或量刑等足以影響
    判決本旨之不當或違法之具體事由。
(二)、被告上訴理由雖稱原審判決僅憑林崑義證述「未見本件事故
    之發生」等語，遽認無從依此認定被告屬綠燈，而認被告有
    過失係有違誤云云。然查，原審係以依被告所述及道路交通
    現場圖所示，事故發生時被告所駕駛之車頭及前駕駛座已進
    入成功路，被告所在位置能注意到成功路由西向東（即機車
    來向）車輛行駛之狀況，且當時天晴，日間有自然光線，柏
    油路面乾燥無缺陷，視距良好，被告之身心狀態健全，無使
    被告有不能注意之情狀，而認被告對本件過失傷害之發生有
    應注意能注意，而不注意之過失行為，並非認被告有闖紅燈
    之行為。至證人林義崑所述原審認為無法為有利被告之採證
    已詳述如前，此不再贅述。是以，被告所提之上訴理由既不
    足以認為原判決有違法或不當之處，況被告又非依據卷內既
    有訴訟資料或提出新事證，指摘或表明第一審判決有何採證
    認事、用法或量刑等足以影響判決本旨之不當或違法，而構
    成應予撤銷之事由，其上訴理由亦非具體。
五、綜上所述，揆諸上開規定、說明，本件上訴人臺灣雲林地方
    法院檢察署檢察官、上訴人乙○○之上訴，均顯屬違背法律
    上之程式，應由本院依同法第三百六十七條前段、第三百七
    十二條不經言詞辯論判決如主文。
中    華    民    國    97    年    8     月    15    日
                  刑事第三庭    審判長法  官    陳義仲
                                      法  官    蘇清水
                                      法  官    宋明蒼
以上正本證明與原本無異。
不得上訴。
                                      書記官    翁心欣
中    華    民    國    97    年    8     月    15    日


司法院資訊處製作；財團法人民間司法改革基金會備份。
